【裁判字號】    97,交聲,3411
【裁判日期】    971225
【裁判案由】    聲明異議
【裁判全文】
臺灣臺中地方法院交通事件裁定        97年度交聲字第3411號
                                    97年度交聲字第3412號
                                    97年度交聲字第3413號
                                    97年度交聲字第3414號
                                    97年度交聲字第3415號
                                    97年度交聲字第3416號
                                    97年度交聲字第3417號
                                    97年度交聲字第3418號
                                    97年度交聲字第3419號
原處分機關  交通部公路總局臺中區監理所
受處分人    甲○○
上列受處分人因違反道路交通管理處罰條例案件，對於交通部公
路總局臺中區監理所民國97年11月26日所為之處分（中監違字第
裁60-1D0000000號、60-1D0000000號、60-1D0000000號、60-1D0
000000號、60-1D0000000號、60-1D0000000號、60-1D0000000號
、60-1D0000000號、60-1D0000000號裁決書）聲明異議，本院裁
定如下：
    主    文
原處分中監違字第裁六０－一Ｄ0000000號、中監違字第
裁六０－一Ｄ0000000號、中監違字第裁六０－一Ｄ00
00000號、中監違字第裁六０－一Ｄ0000000號、中
監違字第裁六０－一Ｄ0000000號、中監違字第裁六０－
一Ｄ0000000號、中監違字第裁六０－一Ｄ000000
0號、中監違字第裁六０－一Ｄ0000000號、中監違字第
裁六０－一Ｄ0000000號均撤銷。
前項撤銷部分，甲○○不罰。
    理    由
一、原處分機關係以：本件異議人即受處分人甲○○（下稱受處
    分人）所有之車牌號碼3333-HS號自用一般小客車，分別於
    民國97年7月21日8時20分許、97年7月21日12時20分許、97
    年7月19日8時14分許、97年7月18日9時24分許、97年7月16
    日8時56分許、97年8月1日14時49分、97年7月31日8時1分許
    、97年8月2日8時3分許、97年7月29日8時3分許，在桃園縣
    龜山鄉○○○路二、復興一路等處，因有在道路收費停車處
    所停車經催繳不依規定繳費之違規，經桃園縣交通處員警逕
    行舉發，並經臺中區○○○○道路交通管理處罰條例第56條
    第2項之規定，分別裁處受處分人罰鍰新臺幣（下同）300元
    、300元、300元、300元、300元、300元、300元、300元、
    300元，共計2700元。
二、受處分人聲明異議意旨略以：車牌號碼3333-HS自用小客車
    係登記於受處分人名下，廠牌登記為BMW，顏色為白色，惟
    該車於96年2月中因引擎故障，故伊將車體與兩面牌照置放
    於南投縣草屯鎮○○路231號之汽車修配廠，而故障之引擎
    置放於南投縣草屯鎮○○街62號源鑫汽車修配廠，且該車前
    方擋風玻璃破裂至今尚未修理，故該車不可能駕駛至修配廠
    以外之地方，且車牌號碼3333-HS之兩面牌照自始至終皆懸
    掛於白色BMW車體上，伊於97年8月獲知車牌號碼3333-HS號
    車輛未繳路邊停車費用，向桃園縣政府警察局查詢，交通處
    所採證相片該號牌3333-HS與登記監理單位之車型資料明顯
    不符，且該相片上顯示該牌照懸掛於廠牌為LEXUS自小客車
    上，並非廠牌為BMW白色自小客車。足認車牌號碼3333-HS已
    被第三人用，並非伊所為，故伊無違規，亦未將車牌借予他
    人云云。
三、按法院受理交通事件，準用刑事訴訟法之規定，道路交通管
    理處罰條例第89條前段定有明文。而按犯罪事實應依證據認
    定，無證據不得認定犯罪事實，刑事訴訟法第154條第2項亦
    定有明文。又認定不利於被告之事實，須依積極證據，苟積
    極證據不足為不利於被告事實之認定時，即應為有利於被告
    之認定，更不必有何有利之證據；認定犯罪事實所憑之證據
    ，雖不以直接證據為限，間接證據亦包括在內，然而無論直
    接或間接證據，其為訴訟上之證明，須於通常一般之人均不
    致有所懷疑，而得確信為真實之程度者，始得據為有罪之認
    定，若其關於被告是否犯罪之證明未能達此程度，而有合理
    性懷疑之存在，致使無從形成有罪之確信，根據「罪證有疑
    ，利於被告」之證據法則，即不得遽為不利於被告之認定（
    最高法院30年上字第816號、76年臺上字第4986號判例參照
    ）。基此，法院於受理違反道路交通管理處罰條例案件時，
    亦應有其適用；易言之，法院於踐行完調查證據之程序後，
    為事實之認定時，如就原處分機關所認定之行為人違規事實
    仍有合理之懷疑，而無法達到確信行為人確有該當於道路交
    通管理處罰條例各該處罰條文之構成要件事實時，即應依刑
    事訴訟上之待證事實「倘有懷疑，則從被告之利益作解釋」
    之證據法則，作對受處分人有利之認定。
四、經查：本件懸掛車牌號碼3333-HS號車牌之車輛，分別於前
    揭時、地，因有在道路收費停車處所停車經催繳不依規定繳
    費之違規情事，經執勤員警逕行舉發等情，有桃園縣政府舉
    發違反道路交通管理事件通知單9紙在卷可按，固屬實在。
    惟查，本件違規經警逕行舉發後，經受處分人因不服而向桃
    園縣政府查詢舉發情事，經該府警察局函覆以：「說明二、
    旨揭車輛因路邊停車逾期未繳費遭本府交通處書面催繳，依
    車主甲○○君申請書檢附之旨揭車輛相片4張（經檢示為廠
    牌BMW-白色自小客及2面車牌），與本府交通處查證旨揭車
    停車紀錄與採證照片顯示該號牌（3333-HS）與登記監理單
    位之車型資料明顯不符，且業經監理單位註銷在案，依臺中
    區監理所檢附之車籍資料所示，該牌照於97年3月27日逾檢
    註銷（號牌2面未繳回）。另據本府交通處採證照片顯示該
    號牌懸掛於（廠牌LEXUS）自小客車」等語，有桃園縣政府
    警察局97年9月25日桃警交字第0970085697號函可資參照。
    又本件經本院函請交通部公路總局臺中區監理所檢附據以裁
    罰之逕行舉發照片送院參酌，嗣經桃園縣政府以97年12月17
    日府交停字第0970427795號函檢送本件車牌號碼3333-HS逕
    行舉發照片12張，經本院檢視該12張照片，發現舉發時、地
    停放於舉發地點，該3333-HS號車牌均係懸掛於LEXUS廠牌、
    黑色自小客車上，核與卷附之受處分人所有3333-HS號自小
    客車之行車執照上所示，該車係BMW廠牌、白色自小客車等
    情有間，則受處分人所辯，其所有之3333-HS號，BMW廠牌、
    白色自小客車業於96年2月中因引擎故障，其車牌及車體均
    在修配廠，並未將其車輛停放於舉發地點等語，非無可採。
    又衡諸目前國內汽車竊案及偽造、變造車牌猖獗，竊車後將
    原車牌掛至他車，或車牌偽造、變造成相似字母、數字，甚
    至找尋與原車牌之車種、車型、顏色相同之汽、機車，加以
    偽造，以避免警方查緝之情形，時有所聞，而該3333-HS號
    車牌亦非懸掛於原本所屬之車輛，是該車牌自不能排除係遭
    他人偽（變）造、冒用而懸掛於本件違規車輛，而為他人占
    有使用之可能。準此，受處分人是否為前揭9次違規車輛之
    駕駛人而有前述違規，尚有疑義。則受處分人是否為前揭9
    次違規事實，即有合理懷疑存在，根據「罪證有疑，利於被
    告」之證據法則，即應為受處分人有利之認定，自難單憑原
    舉發機關上開所指情節，即遽認受處人確有前揭9次違規之
    事實，原處分機關未及詳查，徒憑舉發機關之舉發，即對受
    處分人為首揭之處分，難認適法，爰撤銷原處分，依法為受
    處分人不罰之諭知。
五、據上論斷，應依道路交通案件處理辦法第20條，裁定如主文
    。
中    華    民    國    97    年    12    月    25    日
                    交通法庭  法  官  李慧瑜
以上正本證明與原本無異。
如不服本裁定，應於送達後五日內向本院提出抗告狀（須附繕本
）。
                              書記官  陳青瑜
中    華    民    國    97    年    12    月    25    日


司法院資訊處製作；財團法人民間司法改革基金會備份。
